【裁判字號】    90,訴,250
【裁判日期】    900330
【裁判案由】    偽造文書
【裁判全文】
臺灣臺中地方法院刑事判決              九十年度訴字第二五○號
    公  訴  人  台灣台中地方法院檢察署檢察官
    被      告  乙○○
右列被告因偽造文書等案件，經檢察官提起公訴 (八十九年度偵緝字第九○九號)，
本院判決如左：
    主  文
乙○○行使偽造之私文書，足以生損害於他人，處有期徒刑肆月，如易科罰金，以參
佰元折算壹日。緩刑參年，緩刑期內付保護管束。
偽造之「甲○○」印章壹個、中華電信股份有限公司行動電話行動電話一退一租申請
書上偽造之「甲○○」印文壹枚、中華電信行動電話二千元折價券（兼領款收據）上
客戶簽章欄偽造之「甲○○」署押壹枚均沒收。
    事  實
一、乙○○為假冒他人之名義，據以申請行動電話使用，事後再拒絕繳費，以詐術得
    財產上不法之利益，先於八十七年九月下旬某日，在臺中縣潭子鄉○○路之某保
    齡球館內，向綽號「阿發」之真實姓名、年籍、住所不詳男子，以新台幣（下同
    ）三千元之代價購買該甲○○之身分證一枚、偽造之「甲○○」印章一個。乙○
    ○再於八十七年九月二十四日經由不知情之友人曾明祿之介紹，持前開購得之甲
    ○○身分證及印章至臺中市○○路四十三號一樓柯大偉所經營之易立信亞太通訊
    行，向不知情之柯大偉詐稱甲○○係其小弟，欲申請行動電話使用。乙○○並委
    託柯大偉代為辦理申請手續，使柯大偉誤以為真，而代乙○○填寫甲○○申辦中
    華電信股份有限公司（以下簡稱中華電信）行動電話一退一租申請書、中華電信
    行動電話二千元折價券（兼領款收據），並蓋用前開偽造之「甲○○」印章於前
    開申請書及偽簽「甲○○」署押於前開折價券（兼領款收據）上，而偽造前開私
    文書，並進而持以行使，向中華電信股份有限公司北台中營運處租用行動電話，
    足生損害於被冒名之甲○○本人及中華電信股份有限公司。旋中華電信於同年月
    二十五日將號碼0000000000號之行動電話門號過戶在甲○○之名下後
    （原係林如郁使用），即交付上開辦妥之行動電話門號予乙○○使用，而乙○○
    於取得上開行動電話後，隨即於同日起至同年十一月十六日止，連續使用共計達
    八百十八元之通話費，並使中華電信股份有限公司通知繳費無著，因而獲得使用
    該行動電話通訊之財產上不法利益。嗣甲○○於同年十一月間，發現其所遺失之
    身分證被冒名申辦該支行動電話使用情事後，經報警處理，始查獲上情。
二、案經交通部電信總局移請台灣臺中地方法院檢察署檢察官偵查起訴。
    理  由
一、右揭事實，業據被告乙○○坦承不諱，核與被害人甲○○於警訊及本院審理中之
    指述及證人柯大偉、曾明祿二人分別於警、偵訊中證述之情節大致相符，並有被
    害人甲○○所填載之切結書、補領國民身分證申請書、中華電信股份有限公司號
    碼0000000000號行動電話租用申請書、折價券兼領款收據及八十七年
    九至十一月之通聯紀錄等附卷可稽，足証被告之自白確與事實相符，本件事證明
    確，被告犯行堪以認定。
二、核被告乙○○所為，係犯刑法第二百十六條、第二百十條之行使偽造私文書罪、
    第三百三十九條第二項之詐欺得利罪。被告利用不知情之易立信亞太通訊行負責
    人柯大偉代為偽造私文書及行使偽造私文書之行為，係屬間接正犯，而其偽造署
    押（指中華電信行動電話二千元折價券（兼領款收據）上「客戶簽章」欄之部分
    ，至於中華電信行動電話二千元折價券（兼領款收據）上「客戶名稱」欄及中華
    電信股份有限公司行動電話行動電話一退一租申請書上「客戶名稱」欄及「持用
    人」欄上「甲○○」名字之記載僅係供辨識用，並非表示甲○○本人簽名確認之
    意，尚非署押，併此敘明。）、印文乃係偽造私文書之階段行為；又其偽造私文
    書之低度行為應為行使偽造私文書之高度行為所吸收，均不另論罪，論以行使偽
    造私文書罪為已足。又所犯上開行使偽造私文書、詐欺得利二罪間，互有方法目
    的之牽連關係，依刑法第五十五條之規定，應從一重之行使偽造私文書罪處斷。
    爰審酌被告為貪圖小利而為前開犯行、犯罪之手段、所得之利益及所生之損害，
    及犯罪後尚能坦承犯行等一切情狀，量處如主文所示之刑，並諭知易科罰金之折
    算標準，以資懲儆。未查被告並未曾受有期徒刑以上刑之宣告，有台灣台中地方
    法院檢察署刑案資料查註紀錄表及台灣高等法院被告全國前案紀錄表可稽，其因
    一時短於思慮，致觸犯本案犯行，經此次起訴審判後，當能知所警惕，信無再犯
    之虞，本院認為前開對其宣告之刑，以暫不執行為適當，爰宣告緩刑參年，並於
    緩刑期內付保護管束，以啟自新。
三、另被告行為後刑法第四十一條業於九十年一月十日修正公布，同年月十二日生效
    ，犯最重本刑為五年以下有期徒刑以下刑之罪而受六個月以下有期徒刑或拘役之
    宣告，因身體、教育、職業、家庭之關係或其他正當理由，執行顯有困難者，得
    易科罰金。比較新舊法適用之結果，以新法有利被告，爰併依刑法第二條第一項
    前段規定，適用有利被告之修正後刑法第四十一條之規定，附此敘明。
四、偽造之「甲○○」印章壹個、中華電信股份有限公司行動電話行動電話一退一租
    申請書上偽造之「甲○○」印文壹枚、中華電信行動電話二千元折價券（兼領款
    收據）上客戶簽章欄偽造之「甲○○」署押壹枚，均併依刑法第二百十九條規定
    宣告沒收。
五、公訴意旨另以被告尚明知前開姓名、年籍不詳之綽號「阿發」成年男子所持有之
    甲○○身分證一枚為來歷不明之贓物（係甲○○於民國八十六年間所遺失），竟
    於八十七年九月下旬某日，在臺中縣潭子鄉○○路之某保齡球館內，向該綽號「
    阿發」之男子，以三千元之代價購買該甲○○之身分證一枚。因認被告此部分另
    涉有刑法第三百四十九條第二項之故買贓物罪嫌等語。訊之被告堅決否認有何故
    買贓物犯行，辯稱：「阿發」僅說前開身份証是親戚的，他並沒有問「阿發」前
    開身分証來源等語。經查：本件並無証據足資認定被告知悉前開身分証是他人侵
    占遺失物所得。再行為人雖以金錢購買身分証，惟該身分証或由於偽造而來，或
    由於他人失竊、遺失而來，或由於他人押在地下錢莊而來．．．等不一而足，其
    來源並非僅係他人財產犯罪所得，是尚不得僅依被告係以金錢購買身分証一節，
    即逕認被告有「明知」前開身分証係贓物而故買之情形（故買贓物以直接故意為
    限）。此外，復查無其他積極證據足資認定被告有何公訴人所指故買贓物犯行，
    本件不能證明被告犯罪，惟公訴人認此部分與前開有罪部分有牽犯之裁判上一罪
    關係，爰不另為無罪之諭知，併此敘明。
五、據上論斷，應依刑事訴訟法第二百九十九條第一項前段，刑法第二條第一項前段
    、第二百十六條、第二百十條、第三百三十九條第二項、第五十五條、修正後刑
    法第四十一條第一項前段，第七十四條第一款、第九十三條第一項、第二百十九
    條，罰金罰鍰提高標準條例第一條前段、第二條，判決如主文。
本案經檢察官洪瑞芬到庭執行職務。
中      華      民      國      九十    年      三      月     三十     日
                                臺灣臺中地方法院刑事第一庭
                                    法  官  鄭  文  祺
右正本證明與原本無異。
如不服本判決，應於判決送達後十日內向本院提出上訴狀，上訴於臺灣高等法院臺中
分院( 須附繕本 )。
                                    書記官
中      華      民      國      九十    年      三      月     三十     日
附論罪科刑法條：
中華民國刑法第二百一十條
(偽造變造私文書罪)
偽造、變造私文書，足以生損害於公眾或他人者，處五年以下有期徒刑。
中華民國刑法第二百一十六條
(行使偽造變造或登載不實之文書罪)
行使第二百十條至第二百十五條之文書者，依偽造、變造文書或登載不實事項或使登
載不實事項之規定處斷。
中華民國刑法第三百三十九條
(普通詐欺罪)
意圖為自己或第三人不法之所有，以詐術使人將本人或第三人之物交付者，處五年以
下有期徒刑、拘役或科或併科一千元以下罰金。以前項方法得財產上不法之利益或使
第三人得之者，亦同。
前二項之未遂犯罰之。


司法院資訊處製作；財團法人民間司法改革基金會備份。
